【裁判字號】    98,易,1164
【裁判日期】    980630
【裁判案由】    詐欺
【裁判全文】
臺灣板橋地方法院刑事判決              98年度易字第1164號
公  訴  人  臺灣板橋地方法院檢察署檢察官
被      告  甲○○
上列被告因詐欺案件，經檢察官提起公訴（98年度偵字第6061號
），因被告於本院準備程序中就被訴事實為有罪之陳述，本院告
知被告簡式審判程序之旨，並聽取當事人之意見後，合議庭裁定
改由受命法官獨任依簡式審判程序進行，判決如下：
    主  文
甲○○幫助意圖為自己不法之所有，以詐術使人將本人之物交付
，處有期徒刑參月，如易科罰金，以新臺幣壹仟元折算壹日。緩
刑貳年。
    事  實
一、甲○○預見將自己申請開立之金融帳戶提供他人使用，可能
    幫助他人遂行詐欺取財之犯罪目的，竟仍以縱有人以其金融
    帳戶實施詐欺取財犯行，亦不違背其本意之幫助犯意，於民
    國97年12月10日下午約3 、4 時許，在臺北縣樹林市○○路
    288 之1 號附近，將其所有中國信託商業銀行（下稱中國信
    託銀行）新莊分行帳號000000000000號帳戶之存摺、提款卡
    及密碼，交付予真實姓名年籍均不詳自稱「劉禹晨」之成年
    人士及其所屬詐騙集團向不特定民眾詐財匯款之用。該集團
    成員於取得上開帳戶之存摺、提款卡及密碼後，旋即意圖為
    自己不法之所有，分別為下列犯行：
(一)於97年12月13日下午4 時許，撥打電話予乙○○，向乙○○
    佯稱日前在雅虎奇摩購物時，因作業人員疏失，將其付款方
    式設定為分期付款，須依指示操作提款機以解除扣款設定云
    云，致乙○○因而陷於錯誤，旋於同日晚上6 時24分許，依
    對方指示至自動櫃員機前操作，因而匯款新臺幣（下同）15
    ,049元至甲○○上開中國信託銀行新莊分行帳戶內，迨匯款
    後，始知受騙。
(二)於97年12月13日下午5 時許，撥打電話予丙○○，向丙○○
    佯稱日前在雅虎奇摩購物時，因作業人員疏失，將其付款方
    式設定為分期付款，須依指示操作提款機以解除扣款設定云
    云，致丙○○因而陷於錯誤，旋於同日晚上6 時6 分許，依
    對方指示至自動櫃員機前操作，因而匯款16,000元至甲○○
    上開中國信託銀行新莊分行帳戶內，迨匯款後，始知受騙。
(三)於97年12月13日晚上6 時許，撥打電話予丁○○，向丁○○
    佯稱日前在雅虎奇摩購物時，因作業人員疏失，將其付款方
    式設定為分期付款，須依指示操作提款機以解除扣款設定云
    云，致丙○○因而陷於錯誤，旋於同日晚上6 時42分許，依
    對方指示至自動櫃員機前操作，因而匯款29,989元至甲○○
    上開中國信託銀行新莊分行帳戶內，迨匯款後，始知受騙。
二、案經乙○○、丙○○、丁○○告訴暨臺北縣政府警察局蘆洲
    分局報告臺灣板橋地方法院檢察署檢察官偵查起訴。
    理  由
一、按本案被告甲○○所犯係死刑、無期徒刑、最輕本刑為3 年
    以上有期徒刑以外之罪，其於準備程序就前揭被訴事實為有
    罪之陳述，經受命法官告知簡式審判程序之旨，並聽取其與
    公訴人之意見後，本院認無不得或不宜改依簡式審判程序進
    行之處，爰依刑事訴訟法第273 條之1 第1 項、第284 條之
    1 之規定，裁定本件由受命法官獨任進行簡式審判程序，合
    先敘明。
二、上揭事實，業據被告於本院審理時坦承不諱，核與被害人乙○○、丙○○、丁○○於警詢時指述之情節相符，並有內政
    部警政署反詐騙案件紀錄表2 紙、內政部警政署反詐騙諮詢
    專線紀錄表1 紙、桃園縣政府警察局中壢分局中壢派出所受
    理刑事案件報案三聯單1 紙、彰化縣政府警察局員林分局員
    林派出所受理刑事案件報案三聯單1 紙、桃園縣政府警察局
    中壢分局興國派出所受理刑事案件報案三聯單1 紙、桃園縣
    政府警察局中壢分局中壢派出所受理各類案件紀錄表1 紙、
    彰化縣政府警察局員林分局員林派出所受理各類案件紀錄表
    1 紙、桃園縣政府警察局中壢分局中壢派出所受理詐騙帳戶
    通報警示簡便格式表1 紙、桃園縣政府警察局中壢分局興國
    派出所受理詐騙帳戶通報警示簡便格式表1 紙、玉山銀行存
    款機交易明細表1 紙、客戶交易明細表1 紙、中華郵政公司
    自動櫃員機儲戶交易明細表1 紙、中國信託商業銀行股份有
    限公司中信銀字第09822271203516號函暨檢附帳號00000000
    0000號帳戶之開戶資料、帳戶歷史交易查詢在卷可稽（見98
    年度偵字第6061號卷第20至28、30至32、38至43頁），足認
    被告自白核與事實相符，自可採為認定事實之依據，本件事
    證明確，被告上開犯行，堪予認定。
三、按刑法上之幫助犯，係對於犯罪與正犯有共同之認識，而以
    幫助之意思，對於正犯資以助力，而未參與實施犯罪之行為
    者而言（最高法院75年度臺上字第1509號、88年度臺上字第
    1270號判決參照）。是以，如未參與實施犯罪構成要件之行
    為，而係出於幫助之意思提供助力，即屬幫助犯，而非共同
    正犯。本件被告基於幫助之不確定犯意，將其所有上開中國
    信託銀行新莊分行之存摺、提款卡及密碼等物，交付予真實
    姓名年籍均不詳自稱「劉禹晨」之成年人士及其所屬之詐騙
    集團使用，用以詐騙被害人乙○○、丙○○、丁○○，遂行
    詐欺取財之犯行，固如上述，然被告單純提供帳戶供人使用
    之行為，並不等同於向被害人等施以欺罔之詐術行為，且亦
    無證據證明被告有參與詐欺取財犯行之構成要件行為，是揆
    諸前揭說明，核其所為，係犯刑法第30條第1 項前段、第33
    9 條第1 項之幫助詐欺取財罪。被告以一行為，提供上開中
    國信託銀行新莊分行帳戶，幫助詐騙集團詐騙被害人乙○○
    、丙○○、丁○○，屬一行為觸犯數同一罪名之同種想像競
    合犯，應依刑法第55前段規定，從一情節較重之幫助詐欺取
    財罪處斷。被告係幫助他人犯上開罪名，爰依刑法第30條第
    2 項之規定，按正犯之刑減輕之。爰審酌被告提供帳戶予詐
    欺集團使用，所為已影響社會正常交易安全，增加被害人尋
    求救濟之困難，並使犯罪之追查趨於複雜，兼衡其素行、犯
    罪動機、目的、手段、造成被害人財產損失程度，及其犯後
    坦承犯行之態度等一切情狀，量處如主文所示之刑，並諭知
    易科罰金之折算標準，以資懲儆。末查，被告前未曾因故意
    犯罪受有期徒刑以上刑之宣告，有臺灣高等法院被告前案紀
    錄表在卷可稽，其因一時失慮，偶罹刑典，且已賠償被害人
    乙○○、丙○○、丁○○遭詐騙之款項，被害人乙○○、丙○○、丁○○均表示不再追究，此有本院辦理刑事案件電話
    記錄查詢表2 紙、和解書1 紙在卷可參，本院認其經此偵審
    程序之進行及罪刑宣告之教訓後，應知警惕，而無再犯之虞
    ，因認其所宣告之刑，以暫不執行為適當，爰依刑法第74條
    第1 項第1 款規定，諭知宣告緩刑2 年，以啟自新。
據上論斷，應依刑事訴訟法第273 條之1 第1 項、第299 條第1
項前段，刑法第30條第1 項前段、第2 項、第339 條第1 項、第
55條、第41條第1 項前段、第74條第1項第1 款，刑法施行法第1
條之1 ，判決如主文。
本案經檢察官鄭潔如到庭執行職務。
中    華    民    國    98    年    6     月    30    日
                  刑事第十五庭  法  官  錢衍蓁
上列正本證明與原本無異。
如不服本判決，應於判決送達後10日內敘明上訴理由，向本院提
出上訴狀 (應附繕本) ，上訴於臺灣高等法院。其未敘述上訴理
由者，應於上訴期間屆滿後20日內向本院補提理由書「切勿逕送
上級法院」。
                            書記官  劉靜慧
中    華    民    國    98    年    6     月    30    日
附錄本案論罪科刑法條全文：
中華民國刑法第339條
意圖為自己或第三人不法之所有，以詐術使人將本人或第三人之
物交付者，處5年以下有期徒刑、拘役或科或併科1千元以下罰金
。
以前項方法得財產上不法之利益或使第三人得之者，亦同。
前二項之未遂犯罰之。


司法院資訊處製作；財團法人民間司法改革基金會備份。
